臺灣新北地方法院民事裁定
111年度監宣字第914號
聲  請  人  邵鳳儀  

相  對  人  劉建亨  

關  係  人  劉明忠  

上列聲請人聲請監護宣告事件，本院裁定如下：
    主      文
宣告劉建亨（男、民國00年00月00日生、身分證統一編號：Z000
000000號）為受輔助宣告之人。
選定邵鳳儀（女、民國00年0月00日生、身分證統一編號：Z0000
00000號）為受輔助宣告之人劉建亨之輔助人。
聲請費用新臺幣壹仟元由受輔助宣告之人劉建亨負擔。
    理    由
一、聲請意旨略以：聲請人之子，即相對人劉建亨，因民國108
    年車禍後之後遺症，現況已不能為（受）意思表示或辨識其
    效果，為此依家事事件法第164條以下規定，檢附同意書、
    戶籍謄本、身心障礙證明影本為憑，聲請宣告相對人劉建亨
    為受監護宣告之人，併選定聲請人邵鳳儀為受監護宣告之人
    劉建亨之監護人、關係人劉明忠為會同開具財產清冊之人等
    語。
二、按民法第14條第1項、第3項規定：「對於因精神障礙或其他
    心智缺陷，致不能為意思表示或受意思表示，或不能辨識其
    意思表示之效果者，法院得因本人、配偶、四親等內之親屬
    、最近一年有同居事實之其他親屬、檢察官、主管機關、社
    會福利機構、輔助人、意定監護受任人或其他利害關係人之
    聲請，為監護之宣告。…。法院對於監護之聲請，認為未達
    第一項之程度者，得依第十五條之一第一項規定，為輔助之
    宣告。」。
　　又民法第15條之1第1項、第3項規定：「對於因精神障礙或
    其他心智缺陷，致其為意思表示或受意思表示，或辨識其意
    思表示效果之能力，顯有不足者，法院得因本人、配偶、四
    親等內之親屬、最近一年有同居事實之其他親屬、檢察官、
    主管機關或社會福利機構之聲請，為輔助之宣告。…。受輔
    助宣告之人，有受監護之必要者，法院得依第14條第1項規
    定，變更為監護之宣告。」。
　　家事事件法第174 條第1 項規定：「法院對於監護宣告之聲
    請，認為未達應受監護宣告之程度，而有輔助宣告之原因者
    ，得依聲請或依職權以裁定為輔助宣告。」。
三、本院函請鑑定人即亞東紀念醫院潘怡如醫師鑑定相對人之心
    神狀況，依潘怡如醫師鑑定結果，認為相對人「綜合以上所
    述，劉員之臨床診斷為外傷性腦出血(硬腦膜下出血和蜘蛛
    網膜下腔出血)合併輕度認知功能障礙，其整體認知功能有
    退化，故推定劉員為意思表示或受意思表示，或辨識其意思
    表示效果之能力達明顯缺損，建議為輔助宣告。」等情，此
    有該醫院出具之精神鑑定報告書為憑。綜上事證，爰依法宣
    告相對人劉建亨為受輔助宣告之人。
四、按民法第1113條之1規定：「受輔助宣告之人，應置輔助人
    。輔助人及有關輔助之職務，準用……第1110條至第1111條之
    2、……之規定。」。
　　又民法第1110條規定：「受監護宣告之人應置監護人。」。
    又民法第1111條規定：「法院為監護之宣告時，應依職權就
    配偶、四親等內之親屬、最近1年有同居事實之其他親屬、
    主管機關、社會福利機構或其他適當之人，選定1人或數人
    為監護人，並同時指定會同開具財產清冊之人。法院為前項
    選定及指定前，得命主管機關或社會福利機構進行訪視，提
    出調查報告及建議。監護之聲請人或利害關係人亦得提出相
    關資料或證據，供法院斟酌。」。
　　又民法第1111條之1規定：「法院選定監護人時，應依受監
    護宣告之人之最佳利益，優先考量受監護宣告之人之意見，
    審酌一切情狀，並注意下列事項：一、受監護宣告之人之身
    心狀態與生活及財產狀況。二、受監護宣告之人與其配偶、
    子女或其他共同生活之人間之情感狀況。三、監護人之職業
    、經歷、意見及其與受監護宣告之人之利害關係。四、法人
    為監護人時，其事業之種類與內容，法人及其代表人與受監
    護宣告之人之利害關係。」。
　　又由民法第15條之2規定可知，受輔助宣告之人並未喪失行
    為能力，且未被完全剝奪其財產處分權，僅部分法律行為（
    例如：擔任營業負責人、消費借貸、保證、贈與、信託、訴
    訟行為、和解調解仲裁契約之簽訂、不動產等重要財產之買
    賣處分設定負擔租賃借貸、遺產分割或遺贈或拋棄繼承權）
    應經輔助人同意。
　　參酌同法第1113條之1規定，並無準用同法第1094條、第109
    9條及第1099條之1、第1103條第1項規定，亦即受輔助宣告
    人之財產，不由輔助人管理，輔助人對於受輔助宣告人之財
    產，並無必要依規定與經法院或主管機關所指定之人會同開
    具財產清冊。是以，受輔助宣告者，不必再由法院指定會同
    開具財產清冊之人。
五、查，聲請人邵鳳儀為受輔助宣告之人劉建亨之母親，經家屬
    一致同意推舉邵鳳儀為監護人（即輔助人之意思），有上開
    戶籍謄本、同意書在卷可稽。
    本院審酌聲請人邵鳳儀為受輔助宣告之人劉建亨之母親，有
    意願擔任劉建亨之輔助人，是由邵鳳儀任輔助人，符合受輔
    助宣告之人劉建亨之最佳利益，爰依民法第1111條第1項規
    定，選定邵鳳儀為受輔助宣告之人劉建亨之輔助人。
六、依家事事件法第164條第2項、第177條第2項裁定如主文。
中　　華　　民　　國　　111 　年　　10　　月　　20　　日
                   家事法庭     法  官　黃惠瑛
以上正本係照原本作成。
如不服本裁定，應於送達後10日內向本院提出抗告狀，並繳納抗
告費新臺幣1,000 元。
中　　華　　民　　國　　111 　年　　10　　月　　20　　日
                                書記官　陳建新